臺灣高等法院臺南分院刑事判決　　　　　九十一年度上易字第六九三號　Ａ
　　　上　訴　人　臺灣雲林地方法院檢察署檢察官
　　　被　　　告　丁　○　○
右上訴人因被告等賭博案件，不服臺灣雲林地方法院九十一年度易字第一五號中華民
九十一年四月十一日第一審判決（起訴案號：臺灣雲林地方法院檢察署九十年度偵字
第二七０二、三二八四、三四七一號），提起上訴，本院判決如左：
      主      文
上訴駁回。
      理      由
一、公訴意旨略以：丁○○自八十七年起九月七日起至九十年六月二十九日，在雲林
    縣斗南鎮○○路一七九號之公眾得出入之場所，出資經營「丘比特電子遊藝場」
    ，自九十年元月份起，以每月四萬元，雇用甲○○擔任夜班經理工作，二人基於
    「常業賭博」之犯意聯絡，共同擺設電動（子）遊戲機具超級金明星十六台、小
    瑪琍二台、麻將九台、梭哈十一台、跑馬四台、黃金傳奇二台、賓果十八台等電
    動（子）遊戲機具並自八十九年九月間某日、九十年二月間某日，分以每月二萬
    元、一萬八千元，雇用女性員工丙○○、乙○○（乙○○另經檢察官為職權不起
    訴處分），於每日十六時許，至凌晨零時許止，分別擔任開分、洗分工作、兌換
    現金及作帳之工作。賭博之方式為：每次以十元換一個代幣，以押注方式參賭，
    如押中，賭客可得不等倍數之分數，並得以所贏得之分數換取與開分相同比例之
    現金；如未押中，則押注均歸「丘比特電子遊藝場」所有，以此方式獲取利益，
    並以之為常業。嗣於九十年六月二十九日二十二時十分許，為檢察官指揮雲林縣
    警察局斗南分局至上開處所執行搜索。又雲林縣警察局虎尾分局再於同年八月十
    四日二十二時三十分許，前往該處臨檢，並發現「丘比特電子遊藝場」仍繼續經
    營中，因認丁○○、甲○○、丙○○均涉有刑法第二百六十七條常業賭博罪嫌云
    云。
二、按犯罪事實應依證據認定之，無證據不得推定其犯罪事實，又不能證明被告犯罪
    者，應諭知無罪之判決，刑事訴訟法第一百五十四條、第三百零一條第一項分別
    定有明文。次按事實之認定，應憑證據，所謂認定犯罪事實之證據，係指足以認
    定被告確有犯罪行為之積極證據而言，該項證據自須適合於被告犯罪事實認定，
    始得採為斷罪資料。苟未能發現相當證據，或證據不足以證明，自不能以推測或
    擬制之方法，以為裁判基礎。又「認定犯罪事實所憑之證據，雖不以直接證據為
    限，間接證據亦包括在內；然而無論直接或間接證據，其為訴訟上之證明，須於
    通常一般之人均不致有所懷疑，而得確信其為真實之程度者，始得據為有罪之認
    定，倘其證明尚未達到此一程度，而有合理之懷疑存在時，事實審法院復已就其
    心證上理由予以闡述，敘明其如何無從為有罪之確信，因而為無罪之判決，尚不
    得任意指為違法。」最高法院二十九年度上字第三一０五號、四十年度台上字第
    八六號及七十六年度台上字第四九八六號判例意旨可資參照。
三、公訴意旨認被告丁○○、甲○○、丙○○均涉有刑法第二百六十七條常業賭博罪
    嫌，無非以證人乙○○於偵查中之供述可以一比十換回現金，及扣有電動（子）
    遊戲機具超級金明星十六台、小瑪琍二台、麻將九台、梭哈十一台、跑馬四台、
    黃金傳奇二台、賓果十八台及、監視器乙組、現金一萬九千三百七十元、日報表
    一箱、賓果硬碟十八塊及開分表、開分卡等物，為其所憑論據。
四、訊之上訴人即被告三人均堅詞否認有何賭博行為。均辯稱丘比特電子遊藝場係政
    府規定設置，客人得分或餘分可以寄分，但不能換現金等語。而證人乙○○於原
    審審理時已到庭否認有指證被告等三人有賭博犯行之事，細察證人乙○○於偵查
    中，檢察官訊問「客人在『邱比特』如何從事賭博行為」時，答稱：「浮球的我
    不知道，其他都是一比十換現金回來。」；但其於第二次偵訊時明白告訴檢察官
    不可以換現金只能寄分或換台打，足見乙○○並未具體指證被告三人有何賭博行
    為（詳九十年六月三十日訊問筆錄九十年度偵字第二七０二號卷第十頁正面三五
    頁反面第三六頁）；並於本院調查時到庭陳時當時太緊張可能聽錯等情，是證人
    乙○○之證詞反覆不一，其可信度值得懷疑，自不能單憑此一不完全證詞而入人
    於罪。另證人黃議輝、陳仁吉於原審審理時，各具結證言上揭扣案機台均不能賭
    博，且無客人以分數換錢回來等語，佐以證人二人與被告並無干冒觸犯偽證之重
    罪而為被告開脫賭博輕罪之必要，復參以在場被帶回訊問之吳佩珍、賴昭慶、林
    里香等人於警訊中同稱無賭博情事，則證人之證言應非迴護之詞，可以採信。
五、按刑法賭博罪之構成要件係以金錢、或得易為金錢或其他有經濟價值之物品，以
    偶然之機率以決定輸贏而博取財物為必要。徵之，電動（子）遊戲機具原即設計
    供人娛樂之用，雖有少數不肖之徒將之提供為非法賭博之用，因此該管主管機關
    乃予以歸類，加以區別為何者屬公告查禁對象者、何者非屬公告查禁對象者，以
    供辨識，而社會上亦見有不肖之徒以變相之方式利用電動（子）遊戲機具供人賭
    博，然不能執此推論擺設電動遊戲機具者即屬恃賭為生者，仍應就個別具體事實
    審認之。因之，以供人娛樂之電動遊戲機具，在以現金開分後供人押注，如未押
    中，所押注之分數需予扣除，押中者則可贏得不等倍數之分數，而該贏得之分數
    僅能用於繼續把玩電動遊戲機具，並不能以之兌換金錢、或得易為金錢或其他有
    經濟價值之物品者，則因押中贏得之分數，既仍應消費在電動遊戲機具之把玩上
    ，不能供作其他用途，自與賭博罪之以偶然之機率定輸贏博取財物，應有所區別
    。承上，把玩電動遊戲機具之人，雖有因押注而以分數定輸贏，惟輸與贏僅在於
    把玩者是否可繼續把玩電動遊戲機具、及把玩電動遊戲機具次數或時間之長短而
    已，所得到的仍只是把玩電動遊戲機具之機會及在把玩過程中所得到之娛樂，並
    非可兌換金錢、或得易為金錢或其他有經濟價值之物品，自與賭博罪所稱賭博財
    物有異。雲林縣警察局虎尾分局刑事組於九十年八月十四日二十二時三十分臨檢
    「丘比特電子遊戲場」經現場開分員鄭秀慧供稱：交班之開分表交予負責人，而
    負責人則住於該遊藝場二樓等情，為避免上開證據有遭湮滅之虞，即至該遊藝場
    二樓逕行實施搜索，然仍未發見具體之賭博事證，並據原審於九十年八月十六日
    以九十年度急搜字第六號撤銷上揭搜索在案，有該裁定正本附卷可憑。且丘比特
    遊藝場，據被告丁○○於八十七年九月七日已向臺灣省雲林縣政府申請營利事業
    登記證及營業級別證，有卷附之營利事業登記證及雲林縣政府電子遊藝場營業級
    別證各一紙在卷可稽。而電子遊戲場業管理條例已於八十九年二月三日公布施行
    ，於上開條例公布前已依規定辦理之合法電子遊戲場，無庸依該條例第三十八條
    規定，再申請辦理機具評鑑分類及核發機具類別標示證或申請營業級別證等手續
    ，此有經濟部八十九年三月二十三日經（八九）商字第八九二０四八九八號函一
    份在卷可參。足認被告並無違反電子遊戲場業管理條例之情形。雖檢察官認本件
    有相當理由，非迅速搜索，證據有偽造、變造、湮滅或隱匿之虞，然本件逕行搜
    索物品即開分表，在客觀上是否足以證明上開處所確有賭博之情形，已非無疑，
    而被告及在現場把玩機台之證人均證稱：係以金錢兌換代幣押注方式玩電子遊戲
    機，以積分卡紀錄，積分如未用盡，可供下次遊玩時使用，並無法以積分兌換金
    錢等語，已如前述。從而扣案之電動（子）遊戲機具超級金明星十六台、小瑪琍
    二台、麻將九台、梭哈十一台、跑馬四台、黃金傳奇二台、賓果十八台及、監視
    器乙組、現金一萬九千三百七十元、日報表一箱、賓果硬碟十八塊及開分表、開
    分卡等物，均難為犯罪嫌疑人確實涉犯賭博罪嫌之證據。
六、綜上所述，依調查證據所得，查無直接證據可資證明被告三人公訴意旨有所指訴
    常業賭博罪嫌，被告三人否認有何利用電動遊戲機具賭博犯行，均堪採信，此外
    復查無其他事證足以證明被告三人涉有賭博犯行，被告三人常業賭博罪嫌，應屬
    不能證明，原審因予諭知無罪，經核於法並無不合，檢察官上訴意旨，仍執前詞
    ，指摘原判決不當，為無理由，應予駁回。
據上論斷，應依刑事訴訟法第三百六十八條，判決如主文。
本案經檢察官廖椿堅到庭執行職務。
中    華    民    國      九十一      年      八      月        六      日
                                  臺灣高等法院臺南分院刑事第一庭
                                      審判長法官  茆    臺  雲
                                            法官  董    武    全
                                            法官  李    文    福
右正本證明與原本無異。
不得上訴。
                                      法院書記官  李    良    倩
中    華    民    國      九十一      年      八      月        八      日
